【裁判字號】    89,訴,1789
【裁判日期】    891121
【裁判案由】    違反槍砲彈藥刀械管制條例
【裁判全文】
台灣台中地方法院刑事判決                        八十九年度訴字第一七八九號
    公  訴  人  台灣台中地方法院檢察署檢察官
    被      告  甲○○
                乙○○
右列被告因違反槍砲彈藥刀械管制條例案件，經檢察官提起公訴（八十九年度偵字第
一０六０七號、第一二二七三號、第一二二六二號），本院判決如左：
    主    文
甲○○未經許可，寄藏可發射子彈具有殺傷力之改造手槍，累犯，處有期徒刑壹年捌
月，併科罰金新台幣拾萬元，罰金如易服勞役，以新台幣玖佰元即銀元參佰元折算壹
日。扣案之改造九０手槍壹支（槍枝管制編號：0000000000號，含彈匣壹
個）及口徑零點三八吋制式半自動手槍彈（彈底標記為”３８０  ＡＰ  ＡＵＴＯ”
）子彈壹顆，均沒收。
乙○○未經許可，持有可發射子彈具有殺傷力之改造手槍，處有期徒刑壹年壹月，併
科罰金新台幣參萬元，罰金如易服勞役，以新台幣玖佰元即銀元參佰元折算壹日。扣
案之改造九０手槍壹支（槍枝管制編號：0000000000號，含彈匣壹個）及
口徑零點三八吋制式半自動手槍彈（彈底標記為”３８０  ＡＰ  ＡＵＴＯ”）子彈
壹顆，均沒收。
    事    實
一、甲○○前曾於民國八十五年間因違反槍砲彈藥刀械管制條例案件，為台灣屏東地
    方法院於八十五年九月三十日以八十五年度訴字第四九九號判處有期徒刑八月，
    併予宣告緩刑三年確定，惟因其後另違反麻醉藥品管理條例案件，經台灣屏東地
    方法院於同年十二月十二日以八十五年度簡字第五六號判處有期徒刑三月確定，
    遂為台灣屏東地方法院於八十六年五月七日以八十六年度聲字第三五八號裁定撤
    銷緩刑，並於八十七年九月二十一日執行上開有期徒刑完畢。詎甲○○仍不知悔
    改，於八十九年六月五日下午某時許，在台中縣和平鄉梨山某處所，向不詳名址
    綽號「黑士」者收受委其寄藏之可發射子彈具有殺傷力之改造九０手槍一支（含
    彈匣一個）及口徑零點三八吋制式半自動手槍彈（彈底標記為”３８０  ＡＰ
    ＡＵＴＯ”）子彈一顆後，遂將上開手槍及子彈藏放於其位於台中縣和平鄉○○
    村○○路○段徐相祿工寮之居所內。其後甲○○為返還上開手槍及子彈予綽號「
    黑士」者，於次日即同年月六日下午七時許，攜帶上開手槍及子彈先行至台中縣
    和平鄉○○路○段清泉橋頭之姊妹檳榔攤附設卡拉ＯＫ店喝酒時，適同行之乙○
    ○席間與案外人潘阿井因故發生糾紛，而乙○○欲出手毆打潘阿井，甲○○便即
    時予以制止，並將乙○○拉出該店外訓誡，然因乙○○仍氣憤不止，遂自行取走
    甲○○所攜帶之上開槍、彈，欲再行返回該店內找潘阿井理論，而自該時起無故
    持有上開改造九０手槍一支（含彈匣一個）及口徑零點三八吋制式半自動手槍彈
    （彈底標記為”３８０  ＡＰ  ＡＵＴＯ”）子彈一顆，惟因乙○○甫進入該店
    內即遭甲○○等人制止，遂由甲○○將上開槍、彈取回，並逕行返回上開徐相祿
    工寮之居所而予以藏放。遂於八十九年六月二十二日下午八時許，因警員持檢察
    官簽發之搜索票至甲○○上開居住處所內搜索，而查扣上開槍、彈，甫獲悉上情
    。
二、案經台中縣警察局和平分局報請臺灣台中地方法院檢察署檢察官偵查起訴及台灣
    台中地方法院檢察署檢察官自動檢舉偵查起訴。
    理    由
一、上開事實，業據被告甲○○、乙○○分別於警局及本院調查、審理中均供認不諱
    ，且有改造九０手槍一支（含彈匣一個）及口徑零點三八吋制式半自動手槍彈（
    彈底標記為”３８０  ＡＰ  ＡＵＴＯ”）子彈一顆扣案足憑，應認為實。又該
    扣案之手槍一支及子彈一顆，經送內政部警政署刑事警察局鑑驗之結果，認改造
    九○手槍一支（槍枝管制編號：0000000000號），係仿ＳＩＧ  ＳＡ
    ＵＥＲ廠半自動手槍製造之金屬玩具手槍更換土造金屬槍管改造而成，機械性能
    良好，可擊發適用子彈，認具有殺傷力；而制式子彈一顆，實係口徑零點三八吋
    制式半自動手槍彈（彈底標記為”３８０  ＡＰ  ＡＵＴＯ”），認具有殺傷力
    ，有該局八十九年七月四日刑鑑字第八三八五四號鑑驗通知書在卷足憑。再者被
    告甲○○其後雖陳稱，被告乙○○該時僅持未含彈匣及該子彈之槍枝欲進入該店
    內尋仇云云，然查被告乙○○確係無故持有裝有子彈及彈匣之上開槍枝等情，既
    經被告乙○○迭次於警局及本院審理中所是認，且核與被告甲○○於警局及本院
    調查中所陳相符，當已堪採信，是足見被告甲○○事後所陳，核與事實不符，委
    無足採，而被告乙○○確係無故持有上開槍、彈無疑。本件事證明確，被告上開
    犯行，均堪以認定。
二、核被告甲○○所為，係犯槍砲彈藥刀械管制條例第十一條第四項之未經許可，寄
    藏可發射子彈具有殺傷力之改造手槍罪及同條例第十二條第四項之未經許可，寄
    藏子彈罪；另被告乙○○所為，係犯同條例第十一條第四項之未經許可，持有可
    發射子彈具有殺傷力之改造手槍罪及同條例第十二條第四項之未經許可，持有子
    彈罪。又被告甲○○寄藏上開手槍一支及子彈一顆之行為，當然均包含持有性質
    ，故其持有行為應為寄藏行為所吸收，均不另論罪。被告甲○○以一寄藏行為觸
    犯前開二罪，而被告乙○○以一持有行為觸犯上開二罪，均為想像競合犯，分別
    應從一重之未經許可，寄藏可發射子彈具有殺傷力之手槍罪及未經許可，持有可
    發射子彈具有殺傷力之手槍罪處斷。至公訴人認被告甲○○上開所為，分別係犯
    未經許可，持有可發射子彈具有殺傷力之手槍罪及未經許可，持有子彈罪，顯屬
    誤會，附此敘明。被告甲○○前曾因違反槍砲彈藥刀械管制條例案件，為台灣屏
    東地方法院於八十五年九月三十日以八十五年度訴字第四九九號判處有期徒刑八
    月，併予宣告緩刑三年確定，惟因其後另違反麻醉藥品管理條例案件，經台灣屏
    東地方法院於同年十二月十二日以八十五年度簡字第五六號判處有期徒刑三月確
    定，遂為台灣屏東地方法院於八十六年五月七日以八十六年度聲字第三五八號裁
    定撤銷緩刑，並於八十七年九月二十一日執行上開有期徒刑完畢，有台灣台中地
    方法院檢察署刑案資料查註紀錄表及台灣高等法院被告全國前案紀錄表在卷可憑
    ，其於五年以內再犯本件有期徒刑以上之罪，為累犯，應依刑法第四十七條規定
    加重其刑。爰審酌被告甲○○犯罪之動機，其寄藏可發射子彈，具殺傷力之手槍
    一支與具殺傷力之子彈一顆等物，對社會治安有重大危害，然業已坦認寄藏之情
    ，且未持槍犯案等情狀；而被告乙○○犯罪之動機、目的及其犯罪後態度尚稱良
    好等一切情狀，分別量處如主文所示之刑，並均諭知罰金易服勞役之折算標準。
    至扣案認係仿ＳＩＧ  ＳＡＵＥＲ廠半自動手槍製造之金屬玩具手槍更換土造金
    屬槍管改造而成，機械性能良好，可擊發適用子彈，具有殺傷力之改造九○手槍
    一支（槍枝管制編號：0000000000號）及實係口徑零點三八吋制式半
    自動手槍彈（彈底標記為”３８０  ＡＰ  ＡＵＴＯ”），認具有殺傷力之子彈
    一顆，均係違禁物，爰依刑法第三十八條第一項第一款之規定，均宣告沒收。
三、另本件被告甲○○及乙○○分別所犯槍砲彈藥刀械管制條例第十一條第四項之罪
    ，固均經判處有期徒刑，惟按人民身體之自由應予保障，憲法第八條第一項定有
    明文；又限制人民身體之自由，應合於憲法第二十三條基本人權之限制；且保安
    處分係對受處分人將來之危險性所為拘束其身體、自由等之處置，以達教化與治
    療之目的，屬刑罰之補充制度，是本諸法治國家保障人權之原理及刑法之保護作
    用，其法律規定之內容，應受比例原則之規範，使保安處分之宣告，與行為人所
    為行為之嚴重性、行為人所表現之危險性，及對於行為人未來行為之期待性相當
    。且因槍砲彈藥刀械管制條例第十九條第一項規定：「犯第七條、第八條、第十
    條、第十一條、第十二條第一項至第三項、第十三條第一項至第三項之罪，經判
    處有期徒刑者，應於刑之執行完畢或赦免後，令入勞動場所，強制工作，其期間
    為三年。」之規定，因不問對行為人有無預防矯治其社會危險性之必要，一律宣
    付強制工作三年，限制其中不具社會危險性之受處分人之身體、自由部分，其所
    採措施與所欲達成預防矯治之目的及所需程度，不合憲法第二十三條所定之比例
    原則，業經大法官會議釋字第四七一號解釋，犯上開條例第十九條所定之罪，不
    問對行為人有無預防矯治其社會危險性之必要，一律宣付強制工作三年之部分不
    再適用，並改由法官審理時，依個案情節及是否符合比例原則，按職權決定是否
    宣付強制工作。查本件被告甲○○所為寄藏具有殺傷力之改造手槍及子彈之犯行
    及被告乙○○所為持有具有殺傷力之改造手槍及子彈之犯行，均不若制式槍、彈
    之具有強大之殺傷力，且復查無證據證明被告甲○○與乙○○持以犯他罪，此外
    亦無證據認定被告二人確有刑法第九十條所定，有犯罪習慣或以犯罪為常業或因
    遊蕩或懶惰成習而犯罪之情事，是均核無藉宣告強制工作，以預防矯治其等社會
    危險性之必要，揆諸前揭解釋意旨，自應無對被告甲○○與乙○○宣付強制工作
    之必要，附此敘明。
據上論斷，應依刑事訴訟法第二百九十九條第一項前段，槍砲彈藥刀械管制條例第十
一條第四項、第十二條第四項、刑法第十一條前段、第五十五條、第四十七條、第三
十八條第一項第一款、第四十二條第二項，罰金罰鍰提高標準條例第二條，判決如主
文。
中      華      民      國    八十九      年    十一    月    二十一    日
                                  臺灣臺中地方法院刑事第六庭
                                      法  官  許  惠  瑜
右正本證明與原本無異。
如不服本判決，應於送達後十日內向本院提出上訴狀(須附繕本)，上訴於台灣高等
法院台中分院。
                                      書記官
中      華      民      國    八十九      年    十一    月    二十一    日
附錄論罪科刑法條
槍砲彈藥刀械管制條例第十一條第四項：未經許可，持有、寄藏或意圖販賣而陳列第
一項所列槍砲者，處一年以上七年以下有期徒刑，併科新台幣七百萬元以下罰金。
槍砲彈藥刀械管制條例第十二條第四項
未經許可製造、販賣或運輸刀械者，處一年以下有期徒刑。
意圖供自己或他人犯罪之用，而犯前項之罪者，處三年以下有期徒刑，得併科三萬元
以下罰金。
第一項及第二項之未遂犯罰之。


司法院資訊處製作；財團法人民間司法改革基金會備份。
